【裁判字號】    97,訴,2167
【裁判日期】    980409
【裁判案由】    發給證書
【裁判全文】
臺北高等行政法院裁定
                                      97年度訴字第2167號
原      告  甲○○
被      告  教育部
代  表  人  乙○○
訴訟代理人  丙○○
上列當事人間因發給證書事件，原告不服行政院中華民國97年8
月18日院臺訴字第0970088933號訴願決定，提起行政訴訟。本院
裁定如下：
    主  文
原告之訴駁回。
訴訟費用由原告負擔。
    理  由
一、按「原告之訴，有下列各款情形之一者，行政法院應以裁定
    駁回之。…十、起訴不合程式或不備其他要件者。」行政訴
    訟法第107 條第1 項第10款定有明文。次按「人民因中央或
    地方機關對其依法申請之案件，予以駁回，認為其權利或法
    律上利益受違法損害者，經依訴願程序後，得向高等行政法
    院提起請求該機關應為行政處分或應為特定內容之行政處分
    之訴訟。」行政訴訟法第5 條第2 項定有明文。又行政處分
    ，係指行政機關就公法上具體事件所為之決定或其他公權力
    措施而對外直接發生法律效果之單方行政行為，此觀之訴願
    法第3 條第1 項及行政程序法第92條第1 項之規定自明。準
    此，行政處分須由行政機關基於公權力之職權行使所為之決
    定，並直接對外發生法律上之效果，且依行政訴訟法第5 條
    第2 項規定，提起課予義務訴訟，須係依法申請行政機關作
    成行政處分或為特定內容之行政處分為其要件，所謂「依法
    申請」，係指人民依據法律有向行政機關申請對其作成一定
    行政處分之權利而言。法律未規定人民有申請權，或法律並
    非規定人民得申請行政機關對其作成一定之行政處分者，均
    非所謂依法申請之案件。
二、原告起訴意旨略以：卡爾丹（Cardan）公式之提升與推廣，
    是原告耗50餘年積學所創之數學理論，該理論兼具創新及正
    確性，如能公布於世並推廣學習，自會增進百姓知識，並引
    導文化更上層樓，故原告始向被告申請頒布證明。被告雖以
    無公式認證機制，並建議原告向合法立案學術組織逕行發表
    ，惟行政機關應為之事，當指不違法且有益於百姓之事，不
    受有無法律依據之約束，行政機關之職責在為應為之事，不
    只在為法定之事。苟無機制便不能辦事，政府所為者不過原
    地踏步，將被邁進的時代所淘汰。況被告得以臨時組成之委
    員會補無機制之缺，援此足證以無公式認證機制為不頒發證
    書的理由，置應為之事而不為確屬怠職，應予糾正，俾免影
    響本人及百姓權益等語。並聲明：（一）訴願決定、原處分
    均撤銷。（二）被告應作成就原告卡爾丹（Cardan）公式之
    提升與推廣准予發給證書之處分。（三）訴訟費用由被告負
    擔。
三、經查：原告於民國97年6 月9 日以其所創「卡爾丹（Cardan
    ）公式之提升與推廣」之數學新理論具有重大貢獻，陳請行
    政院頒發證書並予公布，因行政院認屬被告所轄業務而移由
    被告處理，經被告以機關體制並無頒發民眾計算公式認證之
    證書，建議原告可向合法立案學術組織逕行發表，而以97年
    6 月19日台研字第0970111142號函回復在案，此有原告97年
    6 月4 日致行政院長函、行政院97年6 月12日院臺教移字第
    0970023691號函附卷可稽，且為兩造所不爭，故此過程事實
    應堪認係真實。
四、原告不服，循序提起本件行政訴訟，並主張被告非得因無公
    式認證制度即不受理原告請求頒布證書之申請云云。惟查：
    本件原告係申請被告就其研究成果，准予作成核發證書之處
    分，故首應審究者，應係原告有無得為此項申請之「公權利
    」存在。所謂人民之公權利，係指由公法授與一法律主體，
    使其得為自己利益之達成，而要求他人為特定行為之法律上
    之力量。本件原告提出核發證書之申請，並未敘明其申請依
    據，且亦查無相關法律、法規命令規定，賦與原告得向被告
    請求核發此類證明之請求權存在，原告既無依法得向被告請
    求作成核發證明法律依據，即非屬依法申請之案件，是以原
    告即無得依行政訴訟法規定，對被告提起本件課予義務訴訟
    請求救濟之餘地。
五、從而，被告就原告前開非屬依法申請之事件所為回覆，核其
    性質僅屬單純事實通知及建議，並非對原告有所處分，原告
    不因系爭函覆之告知而發生具體之法律上效果，或造成其權
    利或利益之損害，是被告所為函覆於法並無不合；訴願決定
    以系爭函覆非屬對原告之行政處分，不予受理，亦無違誤。
    故原告提起本件行政訴訟，請求被告應准予核發證明，因原
    告並無該請求之法律上權利，故本件申請應屬請願、陳請或
    建議性質，非行政訴訟法第5 條所稱「依法申請之案件」，
    與課予義務訴訟之要件不合，依首揭規定，自應予以駁回。
六、據上論結，本件原告之訴不合法，爰依行政訴訟法第107 條
    第1 項第10款、第104 條、民事訴訟法第95條、第78條之規
    定，裁定如主文。
中    華    民    國    98    年    4     月    9     日
                   臺北高等行政法院第七庭
                             審判長法  官  林樹埔
                                   法  官  蕭忠仁
                                   法  官  劉穎怡
上為正本係照原本作成。
如不服本裁定，應於送達後10日內向本院提出抗告狀（須按他造
人數附繕本）。
中    華    民    國    98    年    4     月    9     日
                                   書記官  林苑珍


司法院資訊處製作；財團法人民間司法改革基金會備份。
